臺灣板橋地方法院刑事判決　　　　　　 100年度交訴字第71號
公　訴　人　臺灣板橋地方法院檢察署檢察官
被　　　告　蔡書銘
上列被告因公共危險案件，經檢察官提起公訴（99年度偵字第24
038 號），嗣因被告於本院準備程序中就被訴事實為有罪之陳述
，本院告知被告簡式審判程序之旨，並聽取當事人之意見後，由
本院合議庭裁定改由受命法官獨任依簡式審判程序進行，判決如
下：
    主  文
蔡書銘犯妨害公眾往來安全罪，處拘役肆拾日，如易科罰金，以
銀元佰元即新臺幣玖佰元折算壹日；減為拘役貳拾日，如易科
罰金，以銀元佰元即新臺幣玖佰元折算壹日。緩刑貳年。
    事  實
一、蔡書銘明知在公眾往來之道路上駕駛車輛任意打轉甩尾之行
    為，將致生道路上人車通行往來之危險，竟仍基於妨害公眾
    往來安全之犯意，於民國94年8 月25日左右之某日晚間某時
    （起訴書略載為94年7 月25日至8 月間某日晚上之不詳時點
    ），駕駛車牌號碼6613-GD 號自用小貨車（起訴書誤載為自
    用小客車），在臺北縣林口鄉（現改制為新北市林口區○○
    ○路○ 段139 巷至167 巷間之可供公眾往來通行之道路上，
    以雙黃線為軸心打轉甩尾之方式，於17秒內來回打轉甩尾順
    時針2 圈半、逆時針3 圈半，致生公眾人車往來之危險，嚴
    重影響陸路行人或車輛交通安全。嗣經員警於無名小站網站
    上巡邏時，發現蔡書銘所委託不詳之人錄製之其上開駕駛影
    片，始悉上情。
三、案經臺中縣政府警察局刑警大隊移送臺灣板橋地方法院檢察
    署檢察官偵查起訴。
    理  由
一、查本件被告蔡書銘所犯並非死刑、無期徒刑、最輕本刑為3
    年以上有徒刑之罪或高等法院管轄第一審案件，而其於準備
    程序進行中，被告先就被訴事實為有罪之陳述，經法官告知
    簡式審判程序之旨，並聽取公訴人及被告之意見後，本院認
    適宜改依簡式審判程序進行，爰依刑事訴訟法第273 條之1
    第1 項、第284 條之1 規定，由本院合議庭以裁定由受命法
    官獨任進行簡式審判程序，合先敘明。
二、上開事實，業據被告於本院審理時坦承不諱，核與證人即車
    牌號碼6613-GD 號自用小貨車車主蔡勝傑於警詢中陳述之情
    節相符，復有網路影片光碟1 片、錄影翻拍照片24幀、車輛
    詳細資料報表1 紙、新北市政府地政局100 年2 月14日北地
    劃字第1000136231號函及所附之Google地圖、照片、被告於
    本院審理時當庭繪製之現場簡圖各1 份等在卷可佐，足認被
    告前開之任意性自白核與事實相符。綜上所述，本案事證已
    甚明確，被告犯行堪以認定。
三、刑法修正後本案法律適用之說明：
    按行為後法律有變更者，適用行為時之法律。但行為後之法
    律有利於行為人者，適用最有利於行為人之法律，刑法第2
    條第1 項定有明文，而刑法第2 條係規範行為後法律變更所
    生新舊法律比較適用之準據法，是刑法第2 條本身雖經修正
    ，但該條文既屬適用法律之準據法，本身尚無比較新舊法之
    問題，應逕適用裁判時之刑法第2 條規定以決定適用之刑罰
    法律。次按法律變更之比較適用，比較時應就罪刑有關之共
    犯、未遂犯、想像競合犯、牽連犯、連續犯、結合犯，以及
    累犯加重、自首減輕暨其他法定加減（如身分加減）與加減
    例等一切情形，綜其全部罪刑之結果而為比較；且就比較之
    結果，須為整體之適用，不能割裂分別適用各該有利於行為
    人之法律，此即法律變更之比較適用所應遵守之「罪刑綜合
    比較原則」及「擇用整體性原則」（參照最高法院24年上字
    第4634號判例、同院27年上字第2615號判例，及最高法院95
    年第八次刑事庭會議決議）。查被告行為後，刑法第33條第
    5 款有關罰金之最低數額、第41條有關易科罰金等規定均業
    經修正，於94年2 月2 日經總統公布，並自95年7 月1 日起
    施行（以下簡稱新刑法，修正前刑法簡稱舊刑法），茲說明
    本案新舊刑法適用情形如下：
  (一)關於罰金刑，刑法第185 條並未修正，惟刑法分則編各罪所
    定罰金刑之貨幣單位原為銀元，舊刑法第33條第5 款規定：
    「罰金：1 元（銀元）以上。」，而依罰金罰鍰提高標準條
    例規定，就72年6 月26日前修正之刑法部分條文罰金數額提
    高2 至10倍，其後修正者則不提高倍數，並依現行法規所定
    貨幣單位折算新臺幣條例規定，以銀元1 元折算新臺幣3 元
    。而新刑法第33條第5 款規定：「罰金：新臺幣1,000 元以
    上，以百元計算之。」，新刑法第33條第5 款所定罰金貨幣
    單位經修正為新臺幣後，刑法分則各罪所定罰金刑之貨幣單
    位亦應配合修正為新臺幣，為使刑法分則編各罪所定罰金之
    最高數額與刑法修正前趨於一致，乃增訂刑法施行法第1 條
    之1 ：「中華民國94年1 月7 日刑法修正施行後，刑法分則
    編所定罰金之貨幣單位為新臺幣。94年1 月7 日刑法修正時
    ，刑法分則編未修正之條文定有罰金者，自94年1 月7 日刑
    法修正施行後，就其所定數額提高為30倍。但72年6 月26日
    至94年1 月7 日新增或修正之條文，就其所定數額提高為3
    倍。」。從而，刑法分則編各罪所定罰金刑之最高數額，於
    上開規定修正後並無不同，惟新刑法第33條第5 款所定罰金
    刑最低數額，較之修正前提高，自以舊刑法第33條第5 款規
    定有利於被告。
  (二)刑法第41條有關易科罰金之規定，行為時即修正前刑法第41
    條第1 項前段規定：「犯最重本刑為5 年以下有期徒刑以下
    之刑之罪，而受6 個月以下有期徒刑或拘役之宣告，因身體
    、教育、職業、家庭之關係或其他正當事由，執行顯有困難
    者，得以1 元以上3 元以下折算1 日，易科罰金」，而被告
    行為時之易科罰金折算標準，依修正前罰金罰鍰提高標準條
    例第2 條前段（現已刪除）規定，就其原定數額提高為100
    倍折算1 日，則被告行為時之易科罰金折算標準，應以銀元
    300 元折算1 日，經折算為新臺幣後，應係以新臺幣900 元
    折算為1 日。裁判時即修正後刑法第41條第1 項前段則規定
    ：「犯最重本刑為5 年以下有期徒刑以下之刑之罪，而受6
    個月以下有期徒刑或拘役之宣告者，得以新臺幣1,000 元、
    2,000 元或3,000 元折算1 日，易科罰金」，比較修正前、
    後之易科罰金折算標準，以行為時即修正前之規定，較有利
    於被告。
  (三)經綜合前述各項罪刑法律變更，整體為「從舊從輕」之比較
    結果，應一體適用被告行為時即舊刑法之規定，較有利於被
    告，合先敘明。
  (四)又刑法第74條關於緩刑之規定，亦經修正施行，惟緩刑規定
    並非關於行為可罰性之法律規範，而係屬刑之宣告規範，無
    現行刑法第2 條第1 項之適用，其適用關係乃以案件在裁判
    時為準，並非以行為時為準，是本案犯罪時間固在前揭刑法
    修正施行前，惟裁判時已於刑法修正施行後，自應適用新刑
    法第74條規定（參最高法院95年度第8 次刑事會議決議）。
四、按刑法第185 條第1 項之「以他法致生往來之危險」罪之「
    他法」，係指除損壞、壅塞以外，其他凡足以妨害公眾往來
    通行之方法皆是，以併排競駛或一前一後飆車之方式在道路
    上超速行車，易失控撞及道路上之其他人、車或路旁建物，
    自足生交通往來之危險，自係上開法條之「他法」（最高法
    院94年度台上字第2863號判決意旨可參）。查被告在可供公
    眾往來通行之道路上，以雙黃線為軸心打轉甩尾之方式，於
    17秒內來回打轉甩尾順時針2 圈半、逆時針3 圈半，客觀上
    有失控撞及道路上其他用路人、車之虞，致生公眾往來之危
    險，自係該當上開法條之「他法」之構成要件，核其所為係
    犯刑法第185 條第1 項之妨害公眾往來安全罪。爰審酌被告
    並無前科，有臺灣高等法院被告前案紀錄表在卷可按，素行
    尚可，其駕駛車輛於道路上任意打轉甩尾，使道路上人車均
    有遭撞擊之虞，嚴重危害公眾往來通行之安全，兼衡其犯罪
    之動機、目的，暨犯後坦承犯行態度稱良好等一切情狀，量
    處如主文所示之刑，並諭知易科罰金之折算標準。又中華民
    國九十六年罪犯減刑條例業經立法院制定，並業經總統於96
    年7 月4 日公布，自96年7 月16日起生效，茲因被告為上開
    犯行之犯罪時間係在96年4 月24日以前，合於減刑條件，應
    依中華民國九十六年罪犯減刑條例第2 條第1 項第3 款、第
    7 條之規定，減刑如主文所示之減得之刑，並諭知易科罰金
    之折算標準。末按被告未曾因犯罪而受有期徒刑以上刑之宣
    告，有臺灣高等法院被告前案紀錄表存卷為憑，其因一時失
    慮，致觸刑典，犯罪後已坦承犯行，本院因認被告經此偵審
    程序之教訓後，應能知所警惕，信無再犯之虞，所宣告之刑
    以暫不執行為當，爰依刑法第74條第1 項第1 款之規定，併
    予宣告緩刑2 年，用啟自新。
據上論斷，應依刑事訴訟法第273 條之1 第1 項、第299 條第1
項前段，刑法第2 條第1 項前段、第185 條第1 項後段、修正前
刑法第41條第1 項前段、刑法第74條第1 項第1 款，刑法施行法
第1 條之1 第1 項、第2 項前段，廢止前罰金罰鍰提高標準條例
第2 條，現行法規所定貨幣單位折算新臺幣條例第2 條，中華民
國九十六年罪犯減刑條例第2 條第1 項第3 款、第7 條，判決如
主文。
本案經檢察官莊惠真到庭執行職務。
中    華    民    國    100   年     4    月    29    日
                  刑事第十三庭  法  官  林淑婷
上列正本證明與原本無異。
如不服本判決，應於判決送達後10日內敘明上訴理由，向本院提
出上訴狀 (應附繕本) ，上訴於臺灣高等法院。其未敘述上訴理
由者，應於上訴期間屆滿後20日內向本院補提理由書「切勿逕送
上級法院」。
                                書記官  梁宜庭
中    華    民    國   100    年    4     月    29    日
附錄本案論罪科刑法條全文：
中華民國刑法第185條
損壞或壅塞陸路、水路、橋樑或其他公眾往來之設備或以他法致
生往來之危險者，處5 年以下有期徒刑，拘役或5 百元以下罰金
。
因而致人於死者，處無期徒刑或7 年以上有期徒刑；致重傷者，
處3 年以上、10年以下有期徒刑。
第一項之未遂犯罰之。